【裁判字號】    99,基簡,615
【裁判日期】    990927
【裁判案由】    撤銷贈與行為及塗銷所有權移轉登記
【裁判全文】
臺灣基隆地方法院民事判決             99年度基簡字第615號
原      告  聯邦商業銀行股份有限公司
法定代理人  乙○○
訴訟代理人  甲○○
            ○○○
被      告  丙○○
被      告  丁○○
上列當事人間撤銷贈與行為及塗銷所有權移轉登記事件，本院於
中華民國99年９月13日辯論終結，茲判決如下：
    主  文
被告丙○○與丁○○間就附表所示之不動產於民國96年１月９日
及10日所為之贈與行為及於民國96年１月25日所為之所有權移轉
登記行為均應予撤銷。
被告丁○○應將「基隆市信義地政事務所就附表所示之不動產、
以96年不詳字號收件、於民國96年１月25日完成之所有權移轉登
記」予以塗銷。
訴訟費用新臺幣壹仟貳佰壹拾元由被告連帶負擔。
    事實及理由要領
一、本件被告２人均未於言詞辯論期日到場，惟均無民事訴訟法
    第0386條所列之各種情形，爰准原告聲請，由其一造辯論而
    為判決，先予敘明。
二、原告起訴主張：(一)被告丙○○前向原告申領信用卡使用，
    本應依約繳款，惟被告丙○○自民國（下同）96年１月起即
    未依約繳款，迄今尚欠原告本金新臺幣（下同）99,766元及
    依約定利率計算之利息暨違約金未為清償，詎被告丙○○為
    逃避強制執行，竟於96年１月９日及10日將其所有如附表所
    示之不動產贈與渠妻即被告丁○○，並於96年１月25日辦妥
    所有權移轉登記而為脫產。(二)依民法第0244條第１項之規
    定：「債務人所為之無償行為，有害及債權者，債權人得聲
    請法院撤銷之。」查被告丙○○於96年１月25日將附表所示
    之不動產以夫妻贈與為由移轉予被告丁○○時，尚積欠原告
    信用卡消費款99,766元（實為76,024元）未為清償，渠將僅
    有之不動產贈與被告丁○○，自有害及原告之債權，依民法
    第0244條第１項規定，原告自得訴請法院撤銷之等情，為此
    依民法第0244條第１項之規定，提起本件訴訟，請求判決：
    「被告丙○○與丁○○間就附表所示之不動產於民國96年１
    月９日及10日所為之贈與行為及於民國96年１月25日所為之
    所有權移轉登記行為均應予撤銷。」(三)另依民法第0244條
    第４項規定：「債權人依第一項或第二項之規定聲請法院撤
    銷時，得並聲請命受益人或轉得人回復原狀。」為此並依該
    項規定，請求判命：被告丁○○應將「基隆市信義地政事務
    所就附表所示不動產、以96年不詳字號收件、於96年１月25
    日完成之所有權移轉登記」予以塗銷。
三、被告２人均經本院合法通知，未於言詞辯論期日到場，亦未
    提出書狀為任何聲明或陳述。
四、查原告主張：被告丙○○積欠其99,766元及依約定利率計算
    之利息暨違約金未為清償，以及被告丙○○於96年１月９日
    及10日將附表所示之不動產贈與被告丁○○，並於96年１月
    25日辦妥所有權移轉登記等事實，業據提出信用卡申請書、
    聯邦信用卡約定條款、電腦列印之帳單（即歷史帳單查詢）
    及附表所示不動產之登記謄本各１件為證，經核與其所述相
    符，參以被告２人均已去向不明，期日通知書係以公示送達
    之方法為之，衡情應不可能向原告為清償等情，原告此部分
    之主張自堪信為真實。又主張：被告丙○○將渠僅有如附表
    所示之不動產贈與並移轉予被告丁○○，乃有害於原告之債
    權等事實，亦據提出上開各該文件為證，經核：被告丙○○
    於贈與並移轉附表所示之不動產予被告丁○○時（即96年１
    月25日時），尚積欠原告信用卡消費款76,024元及依約定利
    率計算之利息暨違約未為清償，卻將僅有之不動產移轉予被
    告丁○○（被告２人已去向不明，期日通知書係以公示送達
    之方法為之，渠等縱有其他財產足供清償所欠，既未據渠等
    陳明，本院自無從得知），自屬有害於原告之債權，原告此
    部分之主張亦堪信為真實。
五、按「債務人所為之無償行為，有害及債權者，債權人得聲請
    法院撤銷之。」民法第0244條第１項定有明文。本件被告丙
    ○○既為原告之債務人，竟將附表所示之不動產贈與並移轉
    予被告丁○○，有害於原告之債權，如上所述，從而原告訴
    請撤銷被告２人間就附表所示之不動產於96年１月９日及10
    日所為之贈與行為及於96年１月25日所為之所有權移轉登記
    行為，依上開規定，自屬正當，應予准許。
六、次按「債權人依第一項或第二項之規定聲請法院撤銷時，得
    並聲請命受益人或轉得人回復原狀。」民法第0244條第４項
    亦定有明文。本件既准原告依民法第0244條第１項之規定，
    撤銷被告２人間就附表所示之不動產於96年１月９日及10日
    所為之贈與行為及於96年１月25日所為之所有權移轉登記行
    為，如上所述，從而原告訴請判命：被告丁○○應將「基隆
    市信義地政事務所就附表所示不動產、以96年不詳字號收件
    、於96年１月25日完成之所有權移轉登記」予以塗銷，依上
    開規定，亦屬正當，應併予准許。
七、訴訟費用1,210元（內含裁判費1,000元及公示送達之登報費
    210.元），依民事訴訟法第85條第２項之規定，應由敗訴之
    被告連帶負擔，爰一併確定其數額如主文第２項所示。
八、據上論結，本件原告之訴為有理由，依民事訴訟法第0436條
    第２項、第0385條第１項前段、第85條第２項，判決如主文
    。
中    華    民    國    99    年    9     月    27    日
                  基隆簡易庭法      官  林金發
以上正本係照原本作成。
如不服本判決，應於本判決送達後20日內向本院提出上訴狀（並
附繕本）及繳納上訴裁判費，上訴於本院合議庭。
中    華    民    國    99    年    9     月    27    日
                            法院書記官  李建毅
┌───────────────────────────────────────┐
│附表（99年度基簡字第615號）：                                                 │
├─┬────────────────────┬─┬─────┬────────┤
│編│ 土          地          坐           落│地│ 面    積 │ 權          利 │
│  ├───┬────┬───┬───┬───┤  ├─────┤                │
│號│縣  市│鄉鎮市區○  段  ○○ 段 │地  號│目│ 平方公尺 │ 範          圍 │
├─┼───┼────┼───┼───┼───┼─┼─────┼────────┤
│１│基隆市│ 仁愛區 │ 成功 │      │ 1067 │建│    36    │   192分之１    │
├─┼───┼────┼───┼───┼───┼─┼─────┼────────┤
│２│基隆市│ 仁愛區 │ 成功 │      │ 1080 │建│    23    │   192分之１    │
├─┼───┼────┼───┼───┼───┼─┼─────┼────────┤
│３│基隆市│ 仁愛區 │ 成功 │      │ 1092 │建│   104    │    ８分之１    │
├─┴───┼────┴───┴───┴───┴─┴─────┴────────┤
│備      註│1092地號於96年01月09日贈與。1067地號及1080地號於96年01月10日贈與。│
└─────┴─────────────────────────────────┘
┌─┬──┬───────┬───┬────────────────┬─────┐
│編│    │              │建築式│ 建  物  面  積（ 平 方 公 尺 ）│ 權    利 │
│  │    │基  地  坐  落│樣主要├────────┬───────┤          │
│  │建號│--------------│建築材│ 樓  層  面  積 │附屬建物主要建│          │
│  │    │建  物  門  牌│料及房│                │築材料及用途  │          │
│號│    │              │屋層數│ 合          計 │              │ 範    圍 │
├─┼──┼───────┼───┼────────┼───────┼─────┤
│１│857 │基隆市仁愛區成│４層樓│ 第３層：79.20  │              │ ２分之１ │
│  │    │功段第1092地號│鋼筋混│ 合  計：79.20  │              │          │
│  │    │--------------│凝土加│                │              │          │
│  │    │基隆市仁愛區華│強磚造│                │              │          │
│  │    │五街24之２號  │      │                │              │          │
├─┴──┼───────┴───┴────────┴───────┴─────┤
│備    註│本筆登記之「原因發生日期」為「96年01月09日」，故為96年01月09日贈與。│
└────┴──────────────────────────────────┘

司法院資訊處製作；財團法人民間司法改革基金會備份。
